臺灣士林地方法院刑事判決　　　　　　　　　　　　　九十二年度易字第八三０號
　　公　訴　人　臺灣士林地方法院檢察署檢察官
　　被　　　告　丙○○
右列被告因詐欺案件，經檢察官提起公訴（九十二年度偵字第九六一０號），本院判
決如左：
    主  文
丙○○連續意圖為自己不法之所有，以詐術使人將本人之物交付，處有期徒刑壹年。
    事  實
一、丙○○於民國（下同）九十一年八月間，因從事銷售靈骨塔生意而認識甲○○○
    ，得知甲○○○年紀老邁且平日一人獨居，見有機可乘，於九十二年一月間，其
    支票帳戶已因退票而拒絕往來，其經營之品業興實業有限公司（以下簡稱品業興
    公司）亦屬負債，已陷於無資力狀態，竟基於意圖為自己不法所有之概括犯意，
    向甲○○○佯稱欲開設童書店，因太太在外積欠賭博債務一千多萬元，致無力開
    甲○○○陷於錯誤，先後於九十二年一月十五日、同年月三十日，在臺北市北投
    區○○○路十二巷三之九號五樓其住處，分別交付原擬作為其養子乙○○結婚費
    用之三十萬元、五十萬元予丙○○，丙○○則開立投資股金授權書一件以為憑證
    。丙○○復於同年五月間，承續前揭概括犯意，向甲○○○佯稱作生意本錢仍不
    夠云云，致甲○○○陷於錯誤，在其前揭住處，將價值四十萬元之金條、金項鍊
    、手環、手鍊等金飾一批借予丙○○，丙○○並開立借據允諾將於九十二年六月
    十五日歸還該批金飾。詎丙○○於詐得前揭款項後，除支付第一期利息一萬二千
    五百元外，其餘利息及本金則分文未還。嗣九十二年五月間，甲○○○將上情告
    知乙○○，乙○○乃要求丙○○開立十萬元本票共八張作為擔保。丙○○因乙○○催討欠款而無力歸還，更見甲○○○年邁可欺，食髓知味，承續前揭概括犯意
    ，於九十二年七月間，向甲○○○佯稱願娶甲○○○，照顧其一生，惟必須提供
    甲○○○所有坐落臺北市○○區○○段一小段九五二地號持分萬分之一四六土地
    及其上之建物即甲○○○居住之門牌號碼臺北市北投區○○○路十二巷三之九號
    五樓房屋，供丙○○設定抵押向銀行辦理貸款一百五十萬元，其中一百二十萬元
    歸還乙○○作為結婚所需，餘三十萬元用以整修房子云云，甲○○○見其言詞誠
    懇，陷於錯誤，而同意提供前揭房地作為設定抵押辦理貸款之用。嗣丙○○於九
    十二年七月七日協同甲○○○至新莊市唐佑華代書事務所，利用甲○○○僅國小
    畢業知識程度不高，且對丙○○甚為信任之機會，以「不動產贈與契約書」向甲○○○佯稱係辦理貸款之相關文件，使甲○○○在該不動產贈與契約書上簽名，
    表示願將前揭房地贈與丙○○，並將該不動產贈與契約書及所有權狀等相關文件
    交付代書唐佑華，委託唐佑華辦理房地過戶事宜。嗣甲○○○返家後，將前揭事
    項告知乙○○，乙○○察覺有異，通知唐佑華停止辦理過戶事宜，並報警偵辦，
    丙○○始未詐騙房地得手。
二、案經甲○○○訴由臺北市政府警察局北投分局報請台灣士林地方法院檢察署檢察
    官偵查起訴。
    理  由
一、訊據被告丙○○對其前後三次向告訴人甲○○○借得三十萬元、五十萬元及金飾
    一批，及帶告訴人至代書事務所簽立不動產贈與契約書之事實坦承不諱，並有投
    資股金授權書、金飾借據、土地及建物所有權狀、不動產贈與契約書各一件、本
    票八件等在卷可稽。惟被告復矢口否認有何詐欺犯行，辯稱：伊經營品業興公司
    銷售健康食品，因需負擔龐大之試吃費用需錢周轉，故向告訴人借款，伊並未和
    告訴人說要開書店或說伊妻欠賭債。因伊向告訴人借款後，告訴人之養子乙○○
    向伊催討，伊無力償還，故與告訴人商量以告訴人所有之房地辦理抵押借款償還
    乙○○，因告訴人年邁可貸得之款項僅五十萬元，故將房地贈與過戶予被告，可
    貸得一百五十萬元，一百二十萬元償還乙○○，餘三十萬元整修房子。惟告訴人
    稱伊需與告訴人結婚，才願過戶房地，惟伊說乙○○必不同意伊等二人結婚，且
    鄰居會如何看，故僅應允要養告訴人，並未同意結婚，伊並未詐欺告訴人云云。
    經查：
    (一)被告係以其妻積欠賭債致其欠缺資金從事童書買賣生意為由，向告訴人借款，
      嗣又向告訴人稱要與其結婚，告訴人因而同意以其所有之房地借予被告辦理抵
      押貸款等情，業據告訴人指訴甚明，稱：被告說要做賣兒童書籍的生意，並說
      他太太賭博輸了一千多萬元，他沒有錢做生意，所以才向伊借錢（參見台灣士
      林地方法院檢察署九十二年度偵字第九六一０號卷第四十四、四十九頁）；被
      告是說伊與被告二人若結婚，只要有二名鄰居簽名見證即可，是他要求伊嫁給
      他的，不是伊說自己要嫁給被告；因被告要娶伊，才把房子借給被告；被告說
      要與伊結婚，要伊把房子借他設定抵押，要向銀行貸款一百五十萬元，其中一
      百二十萬元要還給伊兒子，因他向伊借的錢原本是伊要給伊兒子結婚用的，另
      外三十萬要整修房子等語（同前偵卷第三十二、三十三、四十九頁）。況告訴
      人係十四年四月十四日出生，於案發時已約七十八歲，經濟情況並不優渥，除
      將其所有之現金、金飾均出借被告外，竟同意將其養老居住之不動產過戶予被
      告，衡諸常理，若非被告對其有婚姻之承諾，當不致如此。故被告辯稱其不曾
      向告訴人稱要作書店生意及妻子欠債，亦未稱要娶告訴人云云，要屬不實。
    (二)又告訴人稱：被告帶伊到新莊唐代書處簽名，伊以為是辦理貸款之用，結果他
      竟然拿「不動產贈與契約書」讓伊簽名，因伊只國小畢業，且未看契約內容，
      相信被告就直接在讓與契約上簽名，伊並不知簽名內容是什麼等語（同前偵卷
      第四十九、三十頁參照）。承辦本件不動產過戶之代書唐佑華則證稱：被告說
      告訴人要把土地借給他辦理貸款，伊有請告訴人到事務所來辦理，伊有向告訴
      人解釋說明，但告訴人好像聽不懂，被告便要告訴人在契約上簽名等語（同前
      偵卷第三十、三十一頁）。核證人所稱告訴人聽不懂其對不動產贈與契約之解
      釋等語，核與告訴人所稱伊不知簽名內容為何等語，悉相符合。益證告訴人所
      言非虛，其確不知本件係辦理土地及房屋之贈與過戶，僅因年邁智識程度不高
      ，且信賴被告稱係以不動產作為抵押貸款，乃在不知情與被告催促下於贈與契
      約書簽名。
    (三)再被告於偵查中辯稱：係告訴人先把房子過戶給伊，等貸款之後再把所有權過
      戶給告訴人云云（同前偵卷第三十一頁）。惟代書唐佑華證稱：被告有催伊趕
      快去辦理過戶；被告只找伊辦理過戶，而貸款部分是由另一位李先生辦理，被
      告沒叫伊說等貸完款後再把房子過戶給告訴人等語（同前偵卷第三十一、三十
      三、三十四頁）。是被告並無於取得貸款後再將房屋土地重新過戶予告訴人之
      意思甚明，被告所為前開辯解，要屬避重就輕之詞，無足採信。
    (四)另被告對其妻並未積欠賭債一千萬元，且其無意開設書店及與告訴人結婚等情
      ，亦自承無諱，是其以不實之原因向告訴人借款及要求告訴人提供不動產供其
      抵押貸款，且未向告訴人說明實際上係辦理過戶，顯係對告訴人施用詐術，並
      致告訴人陷於錯誤。
    (五)且被告自承，伊向告訴人借款時，其經營之品業興公司是負債，並無收入，因
      仍在讓客人試吃期間，而其個人之支票帳戶於九十二年一月間即已拒絕往來，
      伊收入來源係作愛麗絲美語教材之銷售，依銷售量抽成，有賣出去才有收入等
      語（本院審理筆錄第十五頁）。是被告於向告訴人借款時，已屢遭退票，債信
      不佳，且並無固定收入，已陷於無資力之情況，竟仍向告訴人借款百餘萬，除
      支付首期利息一萬二千五百元外，分文未還，益證其於借款之初，即有不還款
      之意思，其有不法所有意圖甚明。
    (六)綜上，被告所辯，要屬卸責之詞，不足採信。本件事證明確，被告犯行堪以認
      定，應依法論科。
二、核被告所為，係犯刑法第三百三十九條第一項、第三項之詐欺取財既遂及未遂罪
    。被告前後多次詐欺行為，時間緊接，所犯係構成要件相同之罪，顯係出於概括
    之犯意為之，為連續犯，應依刑法第五十六條之規定以詐欺取財既遂一罪論，並
    加重其刑。爰審酌被告利用告訴人年邁識薄詐騙其積蓄，惡性菲淺，犯後飾詞卸
    責態度不佳，且未與告訴人達成民事和解賠償其損害，及其犯罪方法、詐得之金
    額等一切情狀，量處如主文所示之刑，以資懲儆。
據上論斷，應依刑事訴訟法第二百九十九條第一項前段、刑法第五十六條、第三百三
十九條第一項、罰金罰鍰提高標準條例第一條前段，判決如主文。
本案經檢察官楊淑芬到庭執行職務
中　　　華　　　民　　　國　　九十三　　年　　　七　　　月　　　七　　　日
                                 臺灣士林地方法院刑事第六庭
　　                                 審判長法  官  趙  文  卿
                                           法  官  朱  光  仁
                                           法  官  彭  洪  媛
右正本證明與原本無異。
如不服本判決，應於判決送達後十日內，向本院提出上訴狀。
                                           書記官  周  霙  蘭
中　　　華　　　民　　　國　　九十三　　年　　　七　　　月　　　七　　　日
附錄本案論罪科刑法條全文：
刑法第三百三十九條第一項
  意圖為自己或第三人不法之所有，以詐術使人將本人或第三人之物交付者，處五年
  以下有期徒刑、拘役或科或併科一千元以下罰金。
